臺灣臺中地方法院刑事判決　　　　　　　95年度易字第3340號
公　訴　人　臺灣臺中地方法院檢察署檢察官
被　　　告　丙○○
　　　　　　　　　　國民
上列被告因詐欺案件，經檢察官提起公訴（九十五年度偵緝字第
二○○八號），本院判決如下：
    主    文
丙○○無罪。
    理    由
一、公訴意旨略以：被告丙○○明知社會上詐騙案件層出不窮，
    並可預見將行動電話門號提供他人使用，恐遭利用作為詐欺
    集團詐騙之用，竟仍基於幫助他人詐欺取財之犯意，於民國
    九十二年十二月某日，央求不知情之友人乙○○至高雄市鹽
    埕區某處申請中華電信股份有限公司之電話號碼00000
    00000號行動電話門號，並向乙○○借得上開門號使用
    ，再於不詳時間，在不詳地點，以不詳金額之代價，將上開
    門號及ＳＩＭ卡提供與某不詳姓名人士所組成之詐欺集團，
    供詐欺集團成員作為聯絡、詐騙被害人所用；該詐欺集團成
    員即於九十四年七月二十五日以上開行動電話門號撥打電話
    給甲○○，並向甲○○佯稱其信用卡遭盜刷，致甲○○陷於
    錯誤，而依指示將新臺幣（下同）六萬九千元匯入賴志安所
    提供之臺中南屯路郵局局號○○二一一九—六、帳號○一七
    二五六—八號帳戶（賴志安涉犯幫助詐欺罪部分，業經本院
    判處有期徒刑五月），因認被告涉犯刑法第三十條、第三百
    三十九條第一項幫助詐欺取財罪嫌等語。
二、按犯罪事實應依證據認定之，無證據不得認定犯罪事實；不
    能證明被告犯罪或其行為不罰者，應諭知無罪之判決，刑事
    訴訟法第一百五十四條第二項、第三百零一條第一項分別定
    有明文。又按事實之認定，應憑證據，如未能發現相當證據
    ，或證據不足以證明，自不能以推測或擬制之方法，以為裁
    判基礎；認定犯罪事實所憑之證據，雖不以直接證據為限，
    間接證據亦包括在內；然而無論直接或間接證據，其為訴訟
    上之證明，須於通常一般之人均不致有所懷疑，而得確信其
    為真實之程度者，始得據為有罪之認定，最高法院著有四十
    年臺上字第八六號及七十六年臺上字第四九八六號判例可資
    參照。
三、公訴人認被告涉有幫助詐欺取財罪嫌，無非係以告訴人甲○○指訴、證人乙○○於警詢之證述及行動電話門號申辦資料
    為其所憑論據。訊據被告丙○○固直承曾使用證人乙○○所
    申請之行動電話門號，惟堅決否認有何幫助詐欺取財犯行，
    辯稱：伊曾於九十一年間，與證人乙○○同住，曾帶證人乙○○去高雄市○○路辦二個遠傳、和信電訊之行動電話門號
    ，後來因為積欠電話費，所以被停用，ＳＩＭ卡就丟在當時
    租屋處，伊不曾用過證人乙○○中華電信之門號等語。
四、本院查：
  (一)證人即告訴人甲○○曾於九十四年七月二十五日上午九時許
    ，接獲一自稱「刑事局金融犯罪調查科劉瑞容警官」之人來
    電，表示證人甲○○之信用卡遭盜刷，必須將帳戶內之款項
    移至指定帳戶作安全管理，並留下電話號碼0000000
    000號，作為聯絡電話，致證人甲○○信以為真，陷於錯
    誤，而於同日上午十一時五十分許，將其帳戶內之存款六萬
    九千元，匯至該自稱「劉瑞容警官」所提供之案外人賴志安
    設於臺中南屯路郵局局號○○二一一九—六、帳號○一七二
    五六—八號帳戶等情，業據證人甲○○於警詢及偵查分別證
    述甚明確（見臺中市警察局第四分局刑事案件偵查卷宗【以
    下簡稱「警卷」】第二○、二一頁、臺灣臺中地方法院檢察
    署九十五年度偵字第四六二九號偵查卷宗【以下簡稱「偵卷
    」】第九頁），並有證人甲○○郵局帳戶之郵局金融卡、電
    話語音、網路郵局局內轉帳申請申請書、郵政儲金帳戶申請
    使用電話語音服務申請書、案外人賴志安設於臺中市○○路
    郵局帳戶之查詢最近交易詳情、郵政存簿儲金立帳申請書、
    印鑑卡、郵政儲金儲戶申請變更帳戶事項申請書、更換事項
    記要、客戶歷史交易清單及電話號碼0000000000
    號行動電話門號之通聯紀錄附卷可稽（見警卷第三○至三七
    、三九、四三頁）。從而，電話號碼0000000000
    號門號確遭他人作為向證人甲○○詐欺取財所使用之工具乙
    節，堪以認定。
  (二)又查，電話號碼0000000000號行動電話門號，係
    證人乙○○於九十四年七月十四日向中華電信股份有限公司
    鹽埕服務中心申辦等情，有該公司之行動電話業務申請書、
    高雄營運處行動電話業務（租用／異動）申請書、行動電話
    業務服務契約各一份附卷可參（見本院卷第一七至二○頁）
    ，公訴意旨認上開行動電話門號係在九十二年十二月間某日
    所申請，顯有誤會。
　(三)證人乙○○於警詢時證述：因被告積欠行動電話費用，不能
　  申請行動電話門號，所以請伊申請行動電話門號後，借予被
    告使用，伊乃於九十三年底至高雄鹽埕區之中華電信公司門
　　市內申請包括電話號碼0000000000號在內之泛亞
　  電信股份有限公司、遠傳電信股份有限公司、臺灣大哥大股
    份有限公司、東信電訊股份有限公司、中華電信股份有限公
    司等五個門號，現在伊只記得警方所提示之電話號碼000
    0000000號門號云云（見警卷第一五頁），惟查：
  1.證人乙○○於警詢時證述電話號碼0000000000號
  　行動電話門號申請之時間係九十三年底，與該門號實際申請
    之時間為九十四年七月十四日不符，且時間上有近半年之差
    距。
  2.查中華電信股份有限公司鹽埕服務中心及該公司其他營運處
    或中心，均不提供其他電信業者門號給客戶申請等情，有中
    華電信行通分公司客戶服務處九十五年十一月十六日行客二
    警密（95）字第○二五○號查詢電信使用者資料函復單（見
    本院卷第一七頁），足證證人乙○○證稱申辦電話號碼00
    00000000號門號同時，一共在中華電信公司鹽埕服
    務中心申請五個行動電話門號云云，顯與事實不符。
  3.經本院依職權向國內各電信公司查詢結果，證人乙○○固曾
    自九十二年起至九十四年八月間止，另向臺灣大哥大股份有
    限公司、泛亞電信股份有限公司、遠傳電信股份有限公司、
    和信電訊股份有限公司申請共計十一個行動電話門號，惟並
    未曾於同日申辦五個門號等情，有臺灣大哥大股份有限公司
    九十五年十二月二十八日法大字第○九五○七四二○八號函
    及所附基本資料查詢、行動電話服務申請書、遠傳電信股份
    有限公司九十五年十二月二十八日遠傳（業服）字第○九五
    一一二○六六四七號函及所附基本資料、易付卡客戶資料卡
    、和信電訊股份有限公司九十六年一月二日和信（業服）字
    第○九五二一二○二七一七號函及所附基本資料、泛亞電信
    股份有限公司九十五年十二月二十八日法亞字第○九五○二
    五七○二號函及所附基本資料查詢附卷可佐（見本院卷第四
    八至五六、五八、五九、六一、六二、七九至八一、九九至
    一○一、一一○）；且證人乙○○亦未曾向東信電訊股份有
    限公司申辦過任何行動電話門號等情，復有該公司九十五年
　　十二月二十九日法信字第○九五○一九三六四號函在卷可憑
　  （見本院卷第七五、七六頁），足證證人乙○○於警詢證述
    於申辦行動電話0000000000號行動電話門號時，
    係同時申辦五個門號，且其中有一行動電話門號是東信電訊
    股份有限公司云云，均非實在。
  4.證人乙○○另於九十四年九月六日警詢時證述：「丙○○現
    已不知去向，他的聯絡電話為0000000ＸＸＸ號，但
    是去年底至今都打不通」等語；復於同年十月三日警詢時證
    稱：「我已一年多沒有見到丙○○，我今年五、六月曾撥打
    電話至丙○○澎湖老家問他母親，他母親跟我說丙○○已經
    二年多未回家」、「（問：丙○○是否有居住在高雄市前鎮
    區○○○路九十七之三號十一樓？）我曾去該處找他，我一
    年多前去該處找他，他就已經搬走了˙˙˙」等語，足證乙○○最遲於九十三年九、十月時，即未曾再見過被告，亦不
    知道被告住處，甚至於上開電話號碼0000000000
    號門號申辦前一、二個月，即九十四年五、六月間，證人乙○○打電話至被告老家詢問，亦未能取得被告之聯絡方式。
    ，準此，證人乙○○焉有可能於九十四年七月十四日申辦上
    開電話號碼0000000000號門號後，將該門號之Ｓ
    ＩＭ卡交付被告使用？因此，證人乙○○之證言，實有前後
    矛盾之處。
  5.綜上各節，證人乙○○證述被告向其借用電話號碼0000
    000000號行動電話門號之ＳＩＭ卡使用之情節，有上
    開矛盾或與事實不符之處，而有瑕疵，殊難採信，自難採為
    對被告不利之證據。
五、綜上所述，證人乙○○之證言，既有瑕疵，而難採信，公訴
    人所舉其餘證據復無法證明電話號碼0000000000
    號行動電話門號之ＳＩＭ係被告交予他人使用，而幫助他人
    遂行詐欺取財犯行，自無法以幫助詐欺取財罪相繩。此外，
    復查無其他積極事證，足資證明被告確有公訴人所指之幫助
    詐欺取財之犯行，揆諸首揭法條及判例意旨，被告幫助詐欺
    取財犯行，自屬不能證明，依法應諭知無罪之判決。
六、檢察官及被告雖聲請傳喚證人乙○○到庭作證，惟證人乙○○經本院依法傳喚，並未到庭，且本院審酌證人乙○○之證
    言，既有前述明顯瑕疵之處，其憑信性甚有可疑，自無再行
    傳喚之必要，附此敘明。
據上論斷，應依刑事訴訟法第三百零一條第一項，判決如主文。
本案經檢察官丁○○到庭執行職務。
中　　華　　民　　國　　96　　年　 3　　月　 　20　　日
                  刑事第三庭  審判長法  官  唐光義
                                    法  官  朱光國
                                    法  官  郭妙俐
以上正本證明與原本無異。
如不服本判決，應於判決送達後10日內，向本院提出上訴狀。
　　　　　　　　    　　　　　　　　書記官　陳玉芬
中　　華　　民　　國　　96　　年　 3　　月　 　20　　日
